行　政　法　院　判　決　　　　　　　　　　　　　八十八年度判字第四三五六號
　　原　　　告　展成營造有限公司
　　代　表　人　甲○○
　　被　　　告　台北縣稅捐稽徵處
右當事人間因營業稅事件，原告不服財政部中華民國八十七年十一月十八日台財訴第
000000000號再訴願決定，提起行政訴訟，本院判決如左︰
　　主  文
原告之訴駁回。
　　事  實
緣原告於民國（以下同）七十八年五月至八月間進貨數批，價款計新台幣（以下同）
一、八一九、五七○元，取得非實際交易對象御隆興業有限公司（簡稱御隆公司）開
立之統一發票作為進項憑，申報扣抵銷項稅額，逃漏營業稅九○、九七九元，案經被
告查獲，取有統一發票影本，台灣高等法院八十四年度上訴字第三五一六號刑事判決
書及法務部調查局北部地區機動工作組八十五年四月十三日八五電字第一一四二號函
可稽，原告違章事證明確，除依法補徵營業稅九○、九七九元外，並依營業稅法第五
十一條第五款之規定，按其所漏稅額九○、九七九元科處十倍之罰鍰計九○九、七○
○元（計至百元止），另就其未依規定取得項憑之行為按查明認定之總額科處百分之
五罰鍰九○、九一八元。原告不服，申經復查結果，被告除將違反稅捐稽徵法第四十
四條部分予以撤銷外，漏稅罰部分則改按所漏稅額科處五倍之罰鍰，原告不服，提起
訴願、再訴願，遞遭決定駁回，遂提起行政訴訟。茲摘兩造訴辯意旨如次：
原告起訴意旨略謂︰一、「關於營業人有進貨事實而取得虛設行號開立之發票申報扣
抵銷項稅額案件，如該營業人能證明確有支付進項稅額於實際銷貨人，且經查明開立
發票之虛設行號已依規定按期申報進銷項資料，並按其申報之應納稅額繳納者，可依
照本部八十三年七月九日台財稅第八三一六○一三七一號函說明二、(一)2.規定辦理。
」為財政部八十四年三月二十四日台財稅第八四一六一四○三八號函所明示。又依照
財政部八十三年七月九日台財稅第八三一六○一三七一號函說明二、(一)2.『．．．除
該營業人能證明確有支付進項稅額於實際銷貨之營業人，並經稽徵機關查明該稅額依
法報繳者，應依營業稅法第十九條第一項第一款規定，就其取得不得抵扣項憑扣抵銷
項稅額部分，追補稅款，不再處漏稅罰外，其虛報進項稅額．．．應依．．．規定補
稅並處罰』。依照本函意旨，營業人有提示支付進項稅額於實際銷貨之營業人之義務
，而稽徵機關有查證之義務。二、查御隆興業公司所開立供本公司扣抵之統一發票為
七十八年五月至八月。被告至今未曾對於相對關係人御隆興業公司是否已補繳前系爭
之稅額作任何之查證。即行罰鍰，顯有未妥。設若相對關係人御隆興業公司是已補繳
前系爭之稅額，估不論渠等是否補稅並裁罰，其本稅若已補繳，則本案已符合前述財
政部之函令主旨。應【就其取得不得抵扣項憑扣抵銷項稅額部分，追補稅款，不再處
漏稅罰】。又其核課期間早已超出，敬請鑒核。三、營業人取得非實際交易對象所開
立之統一發票作為為進項憑申報扣抵銷項稅額者，縱其開立統一發票為虛設行號而實
際上無營業之事實，苟其已依法申報繳納營業稅，則營業人所為尚無因而逃漏營業稅
之情形無處漏稅罰之餘地。為行政法院八十三年度判字第二四四六號判決內容。四、
依照大法官第三三七號解釋納稅義務人有虛報進項稅額因逃漏稅捐者，方可適用裁罰
之規定。其裁罰之必要條件依上述判例為虛報進項稅額並因而逃漏稅捐兩者兼具者方
有其適用。本案具狀人無法像稽徵機關一樣查詢又無任何資料可資佐證，故於營業當
中已盡本公司之能力向御隆興業公司索取稅單，其目的即查證本公司所支付給對方之
已抵扣稅額是否已繳納，實已證明本公司並無任何逃漏之意圖，更無逃漏之事實（並
未因而逃漏稅捐）。而原處分機關有查證之能力又未經查證即率爾決定，而訴願及再
訴願機關決定書未曾就已繳納稅捐已否查證之觀點作任何答辯或理由之陳述。根據財
政部再訴願決定書理由壹之一，(2)所述：本公司確有進貨之事實，顯然為原決定機關
所不否認，惟原決定機關並未對此有任何查證或理由之說明，對於核課期間也未作解
釋，顯然認事用法確有違失，謹請明察，懇請大院撤銷原處分，至為感德。綜上所述
，請判決撤銷原處分及一再訴願決定等語。
被告答辯意旨略謂︰一、按「營業人左列進項稅額，不得扣抵銷項稅額；一、購進之
貨物或勞務未依規定取得並保存營業稅法第三十三條所列之憑證者。」、「營業人以
進項稅額扣抵銷項稅額者，應具有載明其名稱、地址及統一編號之左列憑證．．．一
、購進貨物或勞務時，所取得載有營業稅額之統一發票。」「納稅義務人有虛報進項
稅額者，除追繳稅款外，按所漏稅額處五倍至二十倍罰鍰。」分別為營業稅法第十九
條第一項第一款、第三十三條第一款、第五十一條第五款所明定。二、次按「取得虛
設行號發票申報扣抵之案件，有進貨事實者二(1)進貨部分，因未取得實際銷貨人出具
之憑證，應依稅捐稽徵法第四十四條規定處以行為罰。(2)因虛設行號係專以出售統一
發票牟取不法利益為業，並無銷貨事實，故取得虛設行號發票之營業人，自亦無向該
虛設行號進貨並支付進項稅額之事實，除該營業人能證明確有支付進項稅額予實際銷
貨之營業人，並經稽徵機關查明該稅額已依法報繳者，應依營業稅法第十九條第一項
第一款規定，就其取得不得扣抵進項憑證扣抵銷項稅額部分，追補稅款，不再處漏稅
罰外，其虛報進項稅額，已構成逃漏稅，應依營業稅法第五十一條第五款規定補稅並
處罰。」為財政部八十三年七月九日臺財稅第八三一六○一三七一號函釋在案。三、
經查御隆公司自七十九年三月一日起至八十年六月底止，意圖幫助他人逃漏稅捐並未
銷貨而開立不實之發票售予他人，供其持向稅捐稽徵機關作為進項憑證扣抵銷項稅額
，又江星慧、廖天送明知御隆公司與取得發票之商號無交易行為，而開具御隆公司發
票交付各該商號持為進項憑證，幫助各該商號以此不正當之方法逃漏稅捐，此有臺灣
高等法院八十四年度上訴字第三五一六號刑事判決可稽，又查「該公司之前期人頭負
責人楊德江（任職七十八年一月十六日至七十九年三月六日）同時兼任虛設之冠福股
份有限公司七十七年二月八日至七十九年七月一日人頭股東，且公司七十八年一月十
六日至七十九年三月六日之設址與虛設之亞燁實業有限公司同址，另御隆公司七十八
年三月至七十九年二月期間亦取得虛設行號龍起企業有限公司及冠湖企業有限公司虛
開之發票允作進項，虛報扣抵稅額，是該御隆公司七十八年三月至七十九年二月期間
亦可肯定是虛設行號」，此有法務部調查局北部地區機動工作組八十五年四月十三日
電字第一一四二號函可證，是以本案原告顯無向該虛設行號進貨並支付貨款之可能
。又原告所提出之進貨帳僅能證明確有進貨之事實，惟其無法提示現金帳及付款簽收
記錄等憑證，依民事訴訟法第二百七十七條「當事人主張有利於己之事實者，就其事
實有舉證之責」是原告既主張「御隆」公司為實際銷貨人，卻又無法提出確有支付進
貨價款予御隆公司之證明，空言主張，洵無足採，原告顯無與該公司有實際交易行為
。四、復按「營業人購進之貨物或勞務，如未依規定取得並保存第三十三條所列之憑
證者，其進項稅額不得扣抵銷項稅額」為營業稅法第十九條第一項第一款所明定。換
言之，營業人須取具直接交易對象之合法憑證，方得作為進項憑證扣抵銷項稅額，是
以原告既未能提出確有支付進項稅額予實際交易銷貨營業人之證明供本處查核，從而
原告以不實發票作為進貨憑證扣抵銷項稅額，核有取得不得扣抵憑證扣抵銷項稅額之
情事，又查原告虛報之進項稅額已辦理扣抵稅款，即已實際造成逃漏稅款，至於原告
援引行政法院八十三年度判字第二四四六號判決主張縱開立統一發票為虛設行號而實
際上無營業之事實，苟其已依法申報繳納營業稅，則營業人所為尚無因而逃漏營業稅
之情形，無處漏稅罰之餘地．．．等語，惟我國現行加值型營業稅係就各個銷售階段
之加值額分別予以課徵之多階段銷售稅，各銷售階段之營業人皆為營業稅之納稅義務
人，營業人雖有進貨事實，惟如不依規定取得交易對象開立之進項憑證，而取得非交
易對象開立之進項憑證，申報扣抵銷項稅額時，該項已申報扣抵之營業稅額顯未依法
繳納，仍應依營業稅法第十九條第一項第一款規定，就其取得不得扣抵憑證扣抵銷項
稅額部分，追補稅款，此與該非交易對象是否已按其開立發票之金額繳納營業稅無關
，況「行政法院之判決未核定為判例者，不得驟以判例援用」亦為臺灣省財政廳五十
五年一月十一日財稅法字第九一三一八號令所釋示，又查本案係經本處於八十四年六
月八日查獲，並未逾稅法所定之核課期間，是原告稱本處於八十五年四月十三日查獲
已超出稅捐之核課期間，顯係誤解，洵無足採。五、綜上所述，原告之訴為無理由，
請判決駁回等語。
　　理  由
壹、補徵營業稅部分：
一、按「營業人當期銷項稅額，扣減進項稅額後之餘額，為當期應納或溢付營業稅額
。」「營業人左列進項稅額，不得扣抵銷項稅額；一、購進之貨物或勞務未依規定取
得並保存第三十三條所列之憑證者。」及「營業人以進項稅額扣抵銷項稅額者，應具
有載明其名稱、地址及統一編號之左列憑證：一、購進貨物或勞務時，所取得載有營
業稅額之統一發票。」分別為營業稅法第十五條第一項第十九條第一項第一款及第三
十三條第一款所明定。二、本件原告於七十八年五月、八月間進貨數批，價款計一、
八一九、五七○元，取得非實際交易對象御隆公司開立之統一發票作為進項憑申報扣
抵營業稅九○、九七九元之事實，案經被告查獲，且有統一發票影本，台灣高等法院
八十四年度上訴字第三五一六號刑事判決書及法務部調查局北部地區機動工作組八十
五年四月十三日八五電字第一一四二號函附原處分卷可稽，事證明確，被告發單補徵
營業稅九○、九七九元，於法尚無不合。原告起訴意旨如事實欄所載，其要點略稱：
本件採購數量金額不大，由工地主任張華方、陳孟德授權處理，復經報公司核准後採
購，付款比照工地付款程序由工地依工期付款，並取得統一發票，原告係合法取得憑
證報銷云云。然查：(一)御隆公司自七十九年三月一日起至八十年六月底止，意圖幫助
他人逃漏稅捐並未銷貨而開立不實之發票售予他人，供其持向稅捐稽徵機關作為進項
憑證扣抵銷項稅額，又江星慧、廖天送明知御隆公司與取得發票之商號無交易行為，
而開具御隆公司發票交付各該商號持為進項憑證，幫助各該商號以此不正當之方法逃
漏稅捐，此有台灣高等法院八十四年度上訴字第三五一六號刑事判決可稽，又查「該
公司之前期人頭負責人楊德江（任職七十八年一月十六日至七十九年三月六日）同時
兼任虛設之冠福股份有限公司七十七年二月八日至七十九年七月一日人頭股東且公司
七十八年一月十六日至七十九年三月六日之設址與虛設之亞燁實業有限公司同址，另
御隆公司七十八年三月至七十九年二月期間亦取得虛設行號龍起企業有限公司及冠湖
企業有限公司虛開之發票允作進項，虛報扣抵稅額，是該御隆公司七十八年三月至七
十九年二月期間亦可肯定是虛設行號」，此有法務部調查局北部地區機動工作組八十
五年四月十三日電字第一一四二號函可證，是以本案原告顯無向該虛設行號進貨並
支付貨款之可能。原告所提之進貨帳縱令為真，亦僅能證明有進貨情事，惟其無法提
示現金帳及付款簽收記錄等憑證，以證明確有支付進貨價款予御隆公司，故原告與御
隆公司未有實際交易行為甚明，原告以不實發票作為進貨憑證扣抵銷項稅額，核有取
得不得扣抵憑證扣抵銷項稅額之情事。(二)原告虛報之進項稅額已辦理扣抵稅款，即已
實際造成逃漏稅款，被告依行為時營業稅法第五十一條規定追繳稅款九○、九七九元
，與首揭規定尚無不合。(三)訴外人張華方為原告之工地主任，負責採購及付款，有原
告八十四年九月八日及同年月十六日八四展總字第○九○八號及○九一六號函附原處
分機關卷可證，張華方既為原告所屬員工，並經原告授權核准採購該批貨物，其所為
代表原告而非銷售貨物予原告，原告所稱張華方為該批貨物實際銷售人，與事實不符
，尚不足採信。綜上所述，被告補徵原告營業稅九○、九七九元，於法尚無不合。
貳、違反營業稅法科處罰鍰部分：
一、按「納稅義務人違反本法或稅法之規定，適用裁處時之法律。但裁處前之法律有
利於納稅義務人者，適用最有利於納稅義務人之法律。」為八十五年七月三十日增訂
公布之稅捐稽徵法第四十八條之三所明定。次按「納稅義務人，有左列情形之一者，
除追繳稅款外，按所漏稅額處五倍至二十倍罰鍰，並得停止其營業：一、．．．五、
虛報進項稅額者。」及「納稅義務人，有左列情形之一者，除追繳稅款，按所漏稅額
處一倍至十倍罰鍰，並得停止其營業：一、．．．五、虛報進項稅額者。」，分別為
行為時營業稅法第五十一條第五款及八十四年八月二日修正公布之營業稅法第五十一
條第五款所規定。另按「本法第五十一條各款之漏稅額，依左列規定認定之．．．二
、第五款，以經主管稽徵機關查獲核定之虛報進項稅額為漏稅額，包括本法規定不得
扣抵之進項稅額．．．」為行為時營業稅法施行細則第五十二條第二款所明定。又「
八十五年七月三十日修正公布之稅捐稽徵法第四十八條之三規定『納稅義務人違反本
法或稅法之規定，適用裁處之法律。但裁處前之法律有利於納稅義務人者，適用最有
利於納稅義務人之法律。』，上開法條所稱之『裁處』，依修正理由說明，包括訴願
、再訴願及行政訴訟之決定或判決。準此，稅捐稽徵法第四十八條之三修正公布生效
時仍在復查、訴願、再訴願及行政訴訟中，尚未裁罰確定之案件均有該條之適用。」
復為財政部八十五年八月二日台財稅第八五一九一二四八七號函釋在案。二、本件被
告以原告進貨未依規定取得實際交易對象開立之統一發票作為進項憑證，申報扣抵銷
項稅額，其虛報進項稅額違章事證明確，業如前述。被告遂依首揭行為時營業稅法第
五十一條第五款之規定，按其所漏稅額九○、九七九元科處十倍之罰鍰計九○九、七
○○元（計至百元止）。至復查時，被告以營業稅法第五十一條業已於八十四年八月
二日修正，八十四年九月一日施行，其漏稅罰鍰倍數已由原五倍至二十倍修正為一倍
至十倍罰鍰，遂依稅捐稽徵法第四十八條之三規定及財政部八十五年八月二日台財稅
第八五一九一二四八七號函釋意旨，將原處分撤銷，改按所漏稅額科處五倍之罰鍰計
四五四、八○○元（計至百元止），於法尚無不合。原告起訴意旨援引本院八十三年
度判字第二四四六號判決主張縱開立統一發票為虛設行號而實際上無營業之事項，苟
其已依法申報繳納營業稅，則營業人所為尚無因而逃漏營業稅之情形，無處漏稅罰之
餘地云云。然查我國現行加值型營業稅係就各個銷售階段之加值額分別予以課徵之多
階段銷售稅，各銷售階段之營業人皆為營業稅之納稅義務人，營業人雖有進貨事實，
惟如不依規定取得交易對象開立之進項憑證，而取得非交易對象開立之進項憑證，申
報扣抵銷項稅額時，該項已申報扣抵之營業稅額顯未依法繳納，仍應依營業稅法第十
九條第一項第一款規定，就其取得不得扣抵憑證扣抵銷項稅額部分，追補稅款，此與
該非交易對象是否已按其開立發票之金額繳納營業稅無關，尚難以此為由而免責。又
查被告於八十四年六月八日查獲本案，並未逾稅法所定之核課期間，原告所稱被告於
八十五年四月十三日查獲已超出稅捐核課期間之詞，與事實不符，尚不足採。綜上所
述，原告既未實際向御隆公司進貨，未有進貨事實，卻以御隆公司開立之統一發票作
為進項憑證，申報扣抵銷項稅額，被告復查決定時依修正之營業稅法第五十一條第五
款規定裁處原告按所漏稅額五倍之罰鍰，於法尚無不合，原告所稱不應受罰之詞，尚
不足採。
、綜上所述，被告所為之復查決定，於法尚無不合，訴願決定及再訴願決定遞予維
持並無違誤，原告起訴意旨經查無理由，應予駁回。
據上論結，本件原告之訴為無理由，爰依行政訴訟法第二十六條後段判決如主文。
中    華    民    國     八十八      年     十二     月      三十       日
                    行 政 法 院 第 二 庭
                                審 判 長 評  事      陳  石  獅
                                         評  事      彭  鳳  至
                                         評  事      黃  合  文
                                         評  事      林  茂  權
                                         評  事      王  立  杰
右  正  本  證  明  與  原  本  無  異
                                         法院書記官  蘇  金  全
中    華    民    國     八十九      年      一      月       四        日
